臺灣桃園地方法院民事判決　　　　　　　95年度勞訴字第60號
原　　　告　乙○○
　　　　　　　　　　　　號3樓.
訴訟代理人　陳宏瑄律師
被　　　告　金蘭食品股份有限公司
法定代理人　丙○○
訴訟代理人　黃秋雄律師
複　代理人　甲○○
上列當事人間請求損害賠償事件，於民國96年7 月25日辯論終結
，本院判決如下：
    主  文
被告應給付原告新台幣壹拾參萬捌仟參佰玖拾陸元及自民國九十
五年十二月十三日起至清償日止，按年息百分之五計算之利息。
原告其餘之訴駁回。
訴訟費用由被告負擔百分之二十，餘由原告負擔。
本判決第一項得假執行，但被告如以新台幣壹拾參萬捌仟參佰玖
拾陸元為原告供擔保後，得免為假執行。
原告其餘假執行之聲請駁回。
    事實及理由
甲、程序方面：
一、按訴狀送達後，原告不得將原訴變更或追加，但請求之基礎
    事實同一者，不在此限，民事訴訟法第255 條第1 項第2 款
    分別規定甚明。本件原告原起訴以其於民國93年9 月30日遭
    被告公司詐欺脅迫始簽下離職同意書並領取資遣費621,967
    元，被告公司違反雇主依勞動基準法應保護勞工之權益，造
    成原告之精神痛苦不堪，乃依民法第184 條第1 項後段及第
    195 條規定為先位聲明請求確認兩造間之僱傭關係存在以及
    被告應給付原告新台幣（下同）700,000 元；並依勞動基準
    法第20、16、17條規定為備位聲明請求資遣費142,556 元，
    而提起本件訴訟，嗣其訴訟代理人於本院96年3 月7 日言詞
    辯論期日以言詞並以同年月15日民事聲請調查證據暨準備書
    續狀表示，本件被告為達隱藏結算年資之目的，以詐欺手法
    ，欺騙員工以公司營運不善，要求合意終止勞動契約，損害
    原告權益，致原告受有結清年資金額短少之損害，是被告故
    意以違反公序良俗之方法，侵害於原告之勞工權益、自由權
    益、人格權益，爰追加先位聲明之請求權基礎：民法第184
    條第1 項前段及第2 項，並於96年7 月17日以書狀表示撤回
    前述請求確認兩造間僱傭關係存在之聲明，經核因均屬請求
    之基礎事實同一，且經被告訴訟代理人同意原告撤回前述聲
    明，又被告訴訟代理人雖於本院言詞辯論期日當庭以言詞表
    示不同意原告訴之追加，然依上開規定，應予准許，合先敘
    明。
乙、實體方面：
一、原告起訴主張：其自76年8 月19日受僱於被告公司，擔任業
    務主任一職。92年5 月31日至93年9 月31日被告公司竟將居
    住在台中之原告調職至高雄營業所，93年5 月9 日復將原告
    降職為業務員並記過，更於同年9 月30日發佈公告表明如原
    告不配合離職，即需任憑被告公司調職及減薪，原告當天即
    在被告公司施壓並歷經前述多次職務調動波折、身心煎熬下
    ，簽下離職同意書，領取資遣費，並切結不得再向被告公司
    主張其他權利。惟實際上原告仍任職於被告公司高雄營業所
    、職務及工作內容均未改變，僅勞保轉投保於被告公司在93
    年7 月26日所虛設之訴外人金鼎富股份有限公司（下稱金鼎
    富公司），經查被告公司持有金鼎富公司100 ％之股份，若
    被告公司財務困難又怎會另設立一家公司，該公司顯係被告
    虛設欲達違法結清員工年資之目的，是原告93年之離職係被
    告公司以詐術迫使所致，兩造終止勞動契約之意思表示應屬
    通謀虛偽，依法根本不生效力。嗣於94年4 月1 日原告再次
    受被告公司詐騙，主動提出離職，且原告係至95年11月上網
    查詢金鼎富公司已於95年2 月解散，始知受騙，爰以本訴狀
    之送達向被告公司撤銷離職之意思表示，況原告請辭之對象
    為金鼎富公司，並非被告，是兩造間之僱傭契約關係仍存在
    。退萬步言之，縱認金鼎富公司僅為被告公司之關係企業，
    而非虛設之行號，且原告確實係為金鼎富公司服勞務，亦請
    鈞院斟酌此可認係借調或出向勞工，兩造僱傭關係仍存在。
    況依照行政院勞工委員會之宣導內容，勞雇雙方要結清年資
    ，一定要在勞退新制94年7 月1 日上路後始得為之，結清標
    準不得低於勞動基準法退休金標準，本件被告公司93年9 月
    30日突然發布公告表明業務已由金鼎富公司負責承攬，如不
    配合離職，即需任憑被告公司調職及減薪，縱認兩造間簽定
    之離職契約為有效，依民法第227 條之2 規定，本件被告使
    原告依資遣費計算標準簽立離職同意書亦顯失公平，請求鈞
    院依法增加被告之給付義務同退休金給予標準。原告請求明
    細如下：(1)被告屢次以不實事項脅迫、欺騙原告離職，核被
    告故意以違反公序良俗之方法，侵害原告之勞工權益、自由
    權益、人格法益，自得依法請求精神上之損害賠償，爰以退
    休金給付標準計算，原告年資17年又2 個月，計為32.5個基
    數（15+2+0.5），93年3 月至同年8 月平均工資為42,084元
    ，計為1,367,730 元（32.5×42,084），扣除被告公司已付
    之621,967 元，尚有差額745,763 元。被告每月以薪資名義
    匯入原告帳戶之款項，不論被告片面決定薪資結構之名目為
    何，均為原告經常性所得之薪資，原告以之為計算月平均工
    資，當屬有據。(2)退步言之，若認被告公司有依法資遣原告
    之事由，則原告請求被告就資遣費短少給付之金額，而原告
    工作年資為17又2/12年，加上被告於93年9 月30日將原告資
    遣，應給付預告期間1 個月之工資，共計為18又2/12個基數
    ，計為764,523 元（42084 ×18.1666） ，扣除被告已給付
    之621,967 元，被告應給付之資遣費尚短少142,556 元。為
    此，爰依侵權行為之法律關係提起本件訴訟。並主張先位聲
    明：被告應給付原告700,000 元，及自本訴狀繕本送達翌日
    起至清償日止，按週年利率百分之5 計算之利息。備位聲明
    ：被告應給付原告142,556 元，及自本訴狀繕本送達翌日起
    至清償日止，按週年利率百分之5 計算之利息，均願供擔保
    請准宣告假執行。
二、被告則以：被告公司營業部於93年7 月26日已由金鼎富公司
    承接，原告係自行選擇轉入金鼎富公司服務，並在同年9 月
    30日同意終止兩造之勞動契約，領取資遣費632,187 元並辦
    理離職在案，是兩造之僱傭契約於斯時已不復存在。再者，
    原告在計算平均工資時，自應扣除打卡費、伙食費、駐外津
    貼、職務加給等獎勵性、恩惠性之給與，又原告自93年5 月
    起已非主管職，當不得將職務加給部分計入，惟為提高原告
    之平均薪資，被告亦將93年5 月至9 月之職務加給從優加入
    計算，是原告月平均工資為36,231元，其應領之資遣費為63
    2,187 元（36,231×17.1667+特別假未休假獎金10,220），
    被告並未短付之。又原告空言被告放出不實之「公司快倒閉
    」之消息，詐欺、脅迫使原告請辭，並誤會訴外人張勝男身
    兼被告公司與金鼎富公司之總經理，進而遽論被告與金鼎富
    公司為同一公司等情，實不足採。況被告公司91年至93年營
    利狀況確屬不佳，經董事會研究結果始將營業部之行銷部分
    業務外包。另金鼎富公司係因董事長鍾德亨於94年12月1 日
    死亡，始辦理解散登記，並非虛設，且金鼎富公司係做對外
    行銷業務，銷售包括被告公司之產品，使用被告公司之發票
    ，洵不足為奇，再者，金鼎富公司解散後，老員工願意回來
    上班，被告公司自難拒絕，原告片面指摘遭被告公司脅迫欺
    騙簽立離職同意書及短付資遣費，並造成其權益受損等情，
    實屬無據。末查，勞動基準法法並無任何修正，原告所指情
    事變更似有誤會等語資為抗辯。並聲明以：原告之訴駁回，
    如受不利判決，願供擔保請准宣告免為假執行。
三、本件不爭執事項：原告自76年8 月19日受僱於被告公司，擔
    任業務主任一職。92年5 月31日至93年9 月31日被告公司將
    原告從台中營業所調職至高雄營業所，93年5 月9 日因故將
    原告降職為業務員並記過，被告公司復於同年9 月30日發佈
    公告內容為：「…原本公司營業部門同仁依意願可選擇以下
    兩種就業模式：1.留任金蘭……2.任職金鼎富或離職…」，
    原告在當天簽下離職同意書，並領取624,967 元離職金及10
    ,220 元 特休未休工資，共632,187 元。嗣原告之勞保由被
    告公司轉投保於訴外人金鼎富公司。原告於94年4 月1 日向
    金鼎富公司提出離職要求，並經公司准許在案。
四、本院判斷：本件原告先位聲明主張其雖因被告公司業務緊縮
    ，選擇離職後至金鼎富公司工作，惟其與被告公司間之僱傭
    關係仍屬存在，爰請求其因遭被告公司之詐騙而受有精神上
    損害，被告公司並應損害賠償700,000 元，備位聲明則主張
    因其自被告公司離職時，被告公司就資遣費部分，尚短少給
    付142,556 元，請求被告給付之等語，惟此為被告公司之否
    認，並以事實及理由欄乙、二之陳述置辯。是本件之爭點乃
    在於(1)、原告於94年4 月1 日向金鼎富公司所為之離職是否
    係受被告公司之詐騙而得主張對被告公司精神上損害賠償？
    (2)、原告於93年9 月30日離職時，其所得請求之資遣費究為
    若干？茲一一敘述如下：
(1)、原告於94年4 月1 日向金鼎富公司所為之離職是否係受被告
    公司之詐騙而得對被告公司主張精神上損害賠償？按民法第
    87條第1 項所謂通謀虛偽意思表示，乃指表意人與相對人互
    相故意為非真意之表示而言，故相對人不僅須知表意人非真
    意，並須就表意人非真意之表示相與為非真意之合意，始為
    相當，若僅一方無欲為其意思表示所拘束之意，而表示與真
    意不符之意思者，尚不能指為通謀而為虛偽意思表示。本件
    原告雖主張其在93年9 月30日後仍在被告公司同一地點（即
    高雄營業所）工作，職務、工作內容均未改變，僅勞保移轉
    至被告於93年7 月26日所虛設之金鼎富公司，故其與被告公
    司間終止勞動契約之意思表示應屬通謀虛偽而告無效，故其
    仍受僱於被告公司，原告於94年4 月1 日受金鼎富公司詐騙
    離職，遲至95年2 月始知受詐騙之事實，爰依法撤銷前述終
    止勞動契約之意思表示云云。惟查，原告確實於93年9 月30
    日書立同意書表示「自願於民國93年9 月30日起離職，並同
    意按金蘭食品股份有限公司內部規定領取離職金，其金額為
    621, 967元、10 ,220 元整。‧‧‧」，此有原告所提出且
    為兩造所不爭執之同意書1 紙為證，足見兩造應屬合意終止
    勞動契約無誤。且依據原告之主張，兩造間終止勞動契約之
    意思表示係因原告根據被告公司93年9 月30日之公告內容「
    （二）原本公司營業部門同仁依意願可選擇以下兩種就業模
    式：1 、留任金蘭由公司依其他部門人力需求轉換部門工作
    ，薪資依照該部分結構調整，在金蘭工作年資繼續累積。2
    、任職金鼎富或離職：因變更雇主或離職，必須與金蘭解除
    勞動契約，公司依照勞基法規定處理契約解除作業如下：2-
    1 凡符合勞基法退休條件之同仁，則依勞基法規定以退休標
    準計算積數給與退休金。其條件如下：A 、在金蘭任職滿25
    年。B 、年滿55歲且在金蘭任職滿15年。2-2 不符合勞基法
    退休條件之同仁，則依勞基法規定以資遣標準計算積數給與
    資遣費。（三）選擇到金鼎富工作或離職之同仁，其在金蘭
    依勞基法規定之相關權益，在領取離職金後因契約解除而終
    止。」選擇與被告公司終止勞動契約，改至金鼎富公司工作
    ，則兩造間有何通謀虛偽之意思表示，已難認定。況且金鼎
    富公司在法律上確實與被告金蘭公司分屬二個不同之法人格
    ，並不得因原告主張工作地點、職務、內容均未改變，即遽
    認二家公司之法人格同一。被告公司係為調整經營模式，經
    董事會同意乃將營業部門裁撤，公司原有的銷售業務自93年
    10月1 日起轉由金鼎富公司承攬，足認原告確實已與被告公
    司終止勞動契約，改與金鼎富公司簽定勞動契約無誤。原告
    又主張94年4 月1 日係受金鼎富公司詐騙始為終止與被告公
    司間勞動契約之意思表示，惟原告與被告公司之勞動契約既
    已於93年9 月30日終止，自無於94年4 月1 日受到金鼎富公
    司之詐騙而再次終止之可能，況原告亦未舉證說明受到金鼎
    富公司詐騙之證據為何，且何以受金鼎富公司之詐騙竟能對
    被告主張損害賠償？自難認原告依據民法第184 條規定以及
    民法第195 條規定請求被告賠償精神上損失之損害賠償700,
    000 元為有理由。
(2)、原告於93年9 月30日離職時，其所得請求之資遣費究為若干
    ？繼按「事業單位改組或轉讓時，除新舊雇主商定留用之勞
    工外，其餘勞工應依第16條規定期間預告終止契約，並應依
    第17條規定發給勞工資遣費。其留用勞工之工作年資，應由
    新雇主繼續予以承認。」、「雇主依第11條或第13條但書規
    定終止勞動契約者，其預告期間依左列各款之規定：一、繼
    續工作三個月以上一年未滿者，於十日前預告之。二、繼續
    工作一年以上三年未滿者，於二十日前預告之。三、繼續工
    作三年以上者，於三十日前預告之。勞工於接到前項預告後
    ，為另謀工作得於工作時間請假外出。其請假時數，每星期
    不得超過二日之工作時間，請假期間之工資照給。雇主未依
    第1 項規定期間預告而終止契約者，應給付預告期間之工資
    。」、「雇主依前條終止勞動契約者，應依左列規定發給勞
    工資遣費：一、在同一雇主之事業單位繼續工作，每滿一年
    發給相當於一個月平均工資之資遣費。二、依前款計算之剩
    餘月數，或工作未滿一年者，以比例計給之。未滿一個月者
    以一個月計。」、「三、工資：謂勞工因工作而獲得之報酬
    ；包括工資、薪金及按計時、計日、計月、計件以現金或實
    物等方式給付之獎金、津貼及其他任何名義之經常性給與均
    屬之。四、平均工資：謂計算事由發生之當日前六個月內所
    得工資總額除以該期間之總日數所得之金額。工作未滿六個
    月者，謂工作期間所得工資總額除以工作期間之總日數所得
    之金額。工資按工作日數、時數或論件計算者，其依上述方
    式計算之平均工資，如少於該期內工資總額除以實際工作日
    數所得金額百分之六十者，以百分之六十計。」勞動基準法
    第20條、第16條、第17條、第2 條第3 款、第4 款分別定有
    明文。則被告公司於93年9 月30日將原告資遣時，仍應給付
    預告期間1 個月之工資，即1 個基數，加上原告自76年8 月
    19 日 至93年9 月30日共計17年又2 個月即17又2 ／12個基
    數，而原告之薪資依據原告所提出之存摺證明，以93年3 月
    工作31天薪資為61,472元（即93年4 月6 日：11,243元，93
    年4 月15日：24,473元，93年4 月23日：25,756元）、93年
    4 月工作30天薪資31,866元（即93年5 月5 日：10,393元，
    93年5 月17日：21,473元）、93年5 月工作31天薪資56,346
    元（即93年6 月7 日：1,303 元，93年6 月7 日：10,822元
    ，93年6 月15日：21,473元、93年6 月25日：22,748元）、
    93年6 月工作30天薪資42,376元（即93年7 月6 日：10,093
    元，93年7 月15日：21,473元，93年7 月23日：10,810元）
    、93年7 月工作31天薪資32,316元（即93年8 月5 日：10,8
    43元，93年8 月16日：21,473元）、93年8 月工作31天薪資
    32,337元（即93年9 月6 日：10,864元，93年9 月15日：21
    ,473 元） ，則平均工資為41,855元（256,713 ÷184 ×30
    ＝41855） ，故資遣費應以原告之平均工資計算為764,523
    元（41855 ×18.1666 ＝760363），扣除被告已給付之621,
    967 元，原告應另給付138,396 元。
(3)、末按給付無確定期限者，債務人於債權人得請求給付時，經
    其催告而未為給付，自受催告時起，負遲延責任。其經債權
    人起訴而送達訴狀，或依督促程序送達支付命令，或為其他
    相類之行為者，與催告有同一之效力；遲延之債務，以支付
    金錢為標的者，債權人得請求依法定利率計算之遲延利息；
    應付利息之債務，其利率未經約定，亦無法律可據者，週年
    利率為5%，民法第229 條第2 項、第233 條第1 項前段、第
    203 條分別定有明文。本件係屬無確定期限之債務；又係以
    支付金錢為標的，則依上揭法律規定，原告就被告應給付之
    金額部分，一併請求自民事起訴狀繕本送達被告翌日（即95
    年12月13日）起至清償日止，按法定利率即年息5%計算之利
    息，亦屬有據。
四、綜上所述，原告先位聲明部分，因原告無法舉證證明被告有
    脅迫或詐欺原告為前述終止勞動契約之意思表示，故原告請
    求被告給付原告精神上損害之損害賠償700,000 元，即屬無
    據，不應准許，應予駁回。至原告備位請求被告給付資遣費
    不足部分，於前述138,396 元及遲延利息部分於法有據，應
    予准許，逾此部分，於法無據，應予駁回。
五、假執行之宣告：
    兩造均陳明願供擔保請准宣告假執行與免為假執行，經核原
    告勝訴部分，為所命給付之金額未逾500,000 元之判決，本
    院爰依職權宣告假執行，原告此部分假執行之聲請僅為促請
    本院依職權發動，無庸駁回之。被告陳明願供擔保聲請宣告
    免為假執行，經核亦無不合，爰酌定相當擔保金額准許之。
    至原告敗訴部分，其假執行之聲請亦失所附麗，併予駁回之
    。
據上論結，本件原告先位之訴為無理由，備位之訴為一部有理由
一部無理由，依民事訴訟法第79條、第389 條第1 項第5 款、第
392 條第2 項，判決如主文。
中　　華　　民　　國　　96　　年　　7 　　月　　31　　日
                  民事第三庭    法　官　陳清怡
以上正本係照原本作成
如對本判決上訴，須於判決送達後20日內向本院提出上訴狀
中　　華　　民　　國　　96　　年　　7 　　月　　31　　日
                                書記官　王羽潔
